臺灣板橋地方法院刑事判決　　　　　　　96年度易字第2916號
公　訴　人　臺灣板橋地方法院檢察署檢察官
被　　　告　甲○○
　　　　　　　　　　（現於臺灣臺北監獄臺北分監執行中）
上列被告因違反毒品危害防制條例等案件，經檢察官提起公訴（
96年度偵字第16288 號），被告為有罪之陳述，改行簡式審判程
序，判決如下：
    主  文
甲○○共同行使變造駕駛執照，足以生損害於公眾及他人，處有
期徒刑伍月，如易科罰金，以新臺幣壹仟元折算壹日；減為有期
徒刑貳月又拾伍日，如易科罰金，以新臺幣壹仟元折算壹日。未
扣案變造之「何天送」駕駛執照上換貼之甲○○相片壹張沒收；
又持有第一級毒品，處有期徒刑伍月，如易科罰金，以新臺幣壹
仟元折算壹日；減為有期徒刑貳月又拾伍日，如易科罰金，以新
臺幣壹仟元折算壹日。扣案之第一級毒品海洛因驗餘淨重拾陸點
零陸公克沒收銷燬，包裝上開海洛因之外包裝袋捌只沒收；又行
使偽造私文書，足以生損害於公眾及他人，處有期徒刑伍月，如
易科罰金，以新臺幣壹仟元折算壹日；減為有期徒刑貳月又拾伍
日，如易科罰金，以新臺幣壹仟元折算壹日。如附表所示之偽造
「何天送」署押參拾伍枚（含署名拾肆枚及指印貳拾壹枚）沒收
。應執行有期徒刑陸月，如易科罰金，以新臺幣壹仟元折算壹日
。扣案之第一級毒品海洛因驗餘淨重拾陸點零陸公克沒收銷燬，
包裝上開海洛因之外包裝袋捌只、未扣案變造之「何天送」駕駛
執照上換貼之甲○○相片壹張及如附表所示之偽造「何天送」署
押參拾伍枚（含署名拾肆枚及指印貳拾壹枚），均沒收。
    事  實
一、甲○○於民國95年5 月間，在新竹縣湖口鄉某電動玩具店，
    提供自己之相片1 張，併同現金新臺幣（下同）5,000 元，
    交予真實姓名年籍均不詳，綽號「阿義」之成年男子，甲○
    ○即與該名綽號「阿義」之男子共同基於變造暨行使變造特
    種文書之犯意聯絡，由綽號「阿義」之男子，在不詳時間、
    地點，將甲○○之相片換貼在「何天送」之駕駛執照上而變
    造之，足以生損害於何天送及監理機關對於駕駛執照管理之
    正確性，並於7 日後，綽號「阿義」與甲○○相約在同一地
    點，將上開變造完成之駕駛執照1 張交付予甲○○。
二、甲○○另於95年10月24日某時，在新竹縣湖口鄉某處，以20
    ,000 元 之價錢，向姓名年籍均不詳，綽號「阿忠」之成年
    男子，購得第一級毒品海洛因8 包（驗餘淨重16.06 公克）
    ，而非法持有之。
三、經警於95年10月26日18時許，在新竹縣湖口鄉○○○街7號
    查獲甲○○持有第一級毒品海洛因，並扣得第一級毒品海洛
    因8 包後，即被依法帶回新竹縣警察局竹北分局湖口分駐所
    製作相關筆錄。詎甲○○因知悉前因違反毒品危害防制條例
    案件遭通緝，為掩匿其身分，竟於新竹縣警察局竹北分局湖
    口分駐所、臺灣新竹地方法院檢察署接受訊問時，接續行使
    上開變造之何天送駕駛執照，而冒用何天送之名應訊，並基
    於行使偽造私文書之犯意，於如附表所示之時間、地點，接
    續於如附表所示之文件上偽造「何天送」之署名14枚及指印
    21 枚 ，其中於如附表編號3 所示之搜索同意書上偽造「何
    天送」署押，乃表示「何天送」願意接受警察機關搜索之意
    思，而偽造該私文書，並交予承辦警員而行使之，均足以生
    損害於何天送本人及偵查犯罪機關對於文書製作與犯罪追訴
    之正確性。嗣經內政部警政署刑事警察局人員以電腦比對指
    紋，始查悉上情。
四、案經新竹縣警察局竹北分局報告臺灣新竹地方法院檢察署呈
    請臺灣高等法院檢察署檢察長令轉臺灣板橋地方法院檢察署
    檢察官偵查起訴，經裁定以簡式審判程序審理。
    理  由
一、上揭犯罪事實，業據被告甲○○於偵查及本院審理中供承不
    諱，並有其所持有之白色粉末8 包扣案可資佐證。又該等扣
    案之白色粉末，經送法務部調查局鑑定結果，確含有第一級
    毒品海洛因成分（驗餘淨重16.06 公克），此有該局96年5
    月28日調科壹字第09623045870 號鑑定書1 紙附卷可稽，足
    見被告所持有之粉末確係第一級毒品海洛因無誤。又被告為
    警查獲後所採集尿液送驗結果，呈鴉片類陰性反應，此有昭
    信科技顧問股份有限公司濫用藥物尿液檢體報告1 紙在卷可
    稽，復無其他證據足認被告持有上開海洛因前後，其另有施
    用海洛因之犯行，是被告非法持有上述海洛因之犯行，自應
    依法論罪科刑。另被告行使變造特種文書、行使偽造私文書
    之犯行，有內政部警政署刑事警察局96年6 月11日刑紋字第
    0960085961號鑑驗書1 紙及如附表所示之文件等在卷可憑，
    是本件事證明確，被告行使變造駕駛執照、持有第一級毒品
    海洛因及行使偽造私文書之犯行洵堪認定，應依法論科。
二、核被告甲○○於犯罪事實一所為，係犯刑法第216 條、第21
    2 條之行使變造特種文書罪。又被告變造何天送之駕駛執照
    後，復持以行使，其變造之低度行為應為行使之高度行為所
    吸收，不另論罪。又被告與真實姓名年籍均不詳，綽號「阿
    義」之成年男子就上開犯行間，有犯意之聯絡及行為之分擔
    ，皆為共同正犯。核被告甲○○於犯罪事實二所為，係犯毒
    品危害防制條例第11條第1 項之持有第一級毒品罪。又依行
    政院93年1 月7 日院臺法字第0930080551號發布施行之轉讓
    持有毒品加重其刑之數量標準第2 條第1 項第1 款之規定，
    持有第一級毒品達淨重5 公克以上者，加重其刑至二分之一
    ，查被告甲○○持有第一級毒品海洛因淨重達16.06 公克，
    已超過上開規定之標準，應依毒品危害防制條例第11條第4
    項之規定加重其刑。另按刑法第217 條所稱之偽造署押，係
    指行為人冒用本人名義在文件上簽名或為民法第3 條第3項
    所稱指印之類似簽名之行為者而言（最高法院80年台非字第
    277 號判決可資參照），亦即刑法上之偽造署押罪，係指單
    純偽造簽名、畫押而言，若在制式之書類上偽造他人簽名，
    已為一定意思表示，具有申請書或收據等類性質者，則係犯
    偽造文書罪（最高法院85年台非字第146 號判決可資參照）
    。查逮捕通知書係司法警察依同法第88條、第88條之1 第4
    款規定得逕行逮捕、逕行拘提之情形，據以告知被告及其家
    屬得選任辯護人到場而已，該等通知書，性質上屬觀念通知
    ，並不發生法律上權利義務關係之意思表示，故被告在附表
    所示之逮捕通知書、權利告知書上偽造「何天送」署押，僅
    係處於受通知者之地位，而單純偽造署押，尚非屬具有法效
    果意思而製作之文書（最高法院94年8 月12日臺文字第0940
    000506號函、同院91年度台非字第294 號、第295 號判決意
    旨參照）。另被告甲○○在附表所示之搜索同意書上偽造「
    何天送」之簽名、指印，係表示同意警察執行搜索，再交付
    執勤警察，顯然對於該文書之內容有所主張。是核被告甲○
    ○於犯罪事實三所為，係犯刑法第216 條、第210 條之行使
    偽造私文書罪。被告偽造署押係偽造私文書之部分行為，為
    偽造私文書罪吸收。而其偽造私文書後持以行使，偽造之低
    度行為復為行使之高度行為吸收，應論以行使偽造私文書罪
    。又被告先後在附表所示之各文書上，多次偽造「何天送」
    之簽名、捺指紋印，係同一冒名應訊之行為，而基於接續犯
    意為之，為接續犯。起訴書認此部分係涉犯刑法第217 條第
    1 項之偽造署押罪嫌，惟公訴人於本院審理時，業已更正原
    起訴法條，本院毋庸再變更原起訴法條，附此敘明。被告上
    開所犯行使變造特種文書、持有第一級毒品、行使偽造私文
    書罪間，犯意各別，行為互殊，應予分論併罰。爰審酌被告
    變造他人之駕駛執照並持以行使，復冒何天送之名應訊，非
    僅損害於公路監理機關對於該等證件管理之正確性及影響偵
    查犯罪機關對於文書製作與犯罪追訴之進行，並使被害人何
    天送有受刑事訴追之虞而損害之，所生危害甚鉅，惡性非輕
    ，所持有第一級毒品海洛因之數量及期間，暨犯後坦承犯行
    之態度等一切犯罪情狀，分別量處如主文所示之刑，並諭知
    易科罰金之折算標準。末查，被告本件犯罪之時間均在96年
    4 月24日以前，且所犯之罪並無中華民國九十六年罪犯減刑
    條例第3 條所列情形，應依該條例第2 條第1 項第3 款之規
    定，均減其刑期二分之一，並均諭知易科罰金之折算標準，
    並定其應執行之刑，暨諭知易科罰金之折算標準，附此敘明
    。
三、未扣案變造之「何天送」駕駛執照1 張，並非被告所有，惟
    其上之「甲○○」相片1 張，為被告所有，且係供其犯罪所
    用之物，應依刑法第38條第1 項第2 款之規定沒收之；至扣
    案之第一級毒品海洛因（驗餘淨重16.06 公克），係查獲第
    一級毒品，應依毒品危害防制條例第18條第1 項前段之規定
    宣告沒收銷燬之；又包裝上開海洛因之外包裝袋8 只（係用
    於包裹毒品，防其裸露、潮濕，便於攜帶），可與毒品分離
    ，自係被告所有供本案犯罪所用之物，亦據被告供承在卷，
    爰依刑法第38條第1 項第2 款規定宣告沒收；又如附表所示
    之偽造「何天送」署押35枚（署名14枚及指印21枚），應依
    刑法第219 條之規定宣告沒收。
據上論斷，應依刑事訴訟法第273 條之1 第1 項、第299 條第1
項前段，毒品危害防制條例第11條第1 項、第4 項、第18條第1
項前段，刑法第11條、第28條、第216 條、第212 條、第210 條
、第219 條、第41條第1 項前段、第51條第5 款、第38條第1 項
第2 款，中華民國九十六年罪犯減刑條例第2 條第1 項第3 款、
第7 條，刑法施行法第1 條之1 第1 項、第2 項前段，判決如主
文。
本案經檢察官吳宗光到庭執行職務。
中　　華　　民　　國　　96　　年　　10　　月　　30　　日
                  刑事第十七庭  法　官  鄭燕璘
以上正本證明與原本無異。
如不服本判決，應於判決送達後10日內，向本院提出上訴書狀敘
明上訴理由（應附繕本），上訴於臺灣高等法院。
             　           　    書記官  呂紹明
中　　華　　民　　國　　96　　年　　10　　月　　30　　日
附錄本案論罪科刑法條全文
刑法第212條：
偽造、變造護照、旅券、免許證、特許證及關於品行、能力服務
或其他相類之證書、介紹書，足以生損害於公眾或他人者，處1
年以下有期徒刑、拘役或3 百元以下罰金。
刑法第216條：
行使第210 條至第215 條之文書者，依偽造、變造文書或登載不
實事項或使登載不實事項之規定處斷。
刑法第217條：
偽造印章、印文或署押，足以生損害於公眾或他人者，處3 年以
下有期徒刑。
盜用印章、印文或署押，足以生損害於公眾或他人者，亦同。
毒品危害防制條例第11條：
持有第一級毒品者，處3 年以下有期徒刑、拘役或新臺幣5 萬元
以下罰金。
持有第二級毒品者，處 2 年以下有期徒刑、拘役或新臺幣 3 萬
元以下罰金。
持有專供製造或施用第一、二級毒品之器具者，處 1 年以下有期
徒刑、拘役或新臺幣 1 萬元以下罰金。
持有毒品達一定數量者，加重其刑至二分之一，其標準由行政院
定之。
附表：
┌──┬─────┬───────┬──────┬───────┐
│編號│  時  間  │  地      點  │  文件名稱  │偽造署押及數量│
├──┼─────┼───────┼──────┼───────┤
│ 1  │95年10月26│新竹縣警察局竹│調查筆錄1份 │「何天送」署名│
│    │日20時13分│北分局湖口分駐│            │2 枚、指印4 枚│
│    │          │所            │            │（含騎縫處）  │
├──┼─────┼───────┼──────┼───────┤
│ 2  │95年10月27│新竹縣警察局竹│調查筆錄1份 │「何天送」署名│
│    │日10時5分 │北分局湖口分駐│            │2枚、指印8枚  │
│    │          │所            │            │              │
├──┤          │              ├──────┼───────┤
│ 3  │          │              │搜索同意書1 │「何天送」署名│
│    │          │              │紙          │2 枚、指印2 枚│
├──┤          │              ├──────┼───────┤
│ 4  │          │              │搜索扣押筆錄│「何天送」署名│
│    │          │              │1份         │3枚、指印3枚  │
├──┤          │              ├──────┼───────┤
│ 5  │          │              │扣押物品目錄│「何天送」署名│
│    │          │              │表1紙       │1枚、指印1枚  │
├──┤          │              ├──────┼───────┤
│ 6  │          │              │權利告知書1 │「何天送」署名│
│    │          │              │紙          │1枚、指印1枚  │
├──┤          │              ├──────┼───────┤
│ 7  │          │              │逮捕通知書1 │「何天送」署名│
│    │          │              │紙（本人）  │1枚、指印1枚  │
├──┤          │              ├──────┼───────┤
│ 8  │          │              │逮捕通知書1 │「何天送」署名│
│    │          │              │紙（親友）  │1枚、指印1枚  │
├──┼─────┼───────┼──────┼───────┤
│ 9  │95年10月27│臺灣新竹地方法│訊問筆錄1份 │「何天送」署名│
│    │日晚間8 時│院檢察署內勤偵│            │1枚           │
│    │7分       │查庭          │            │              │
└──┴─────┴───────┴──────┴───────┘
